最高法院刑事判決　　　　　　　　　　　　　　　八十六年度台上字第二三二○號
　　上　訴　人　甲○○
　　選任辯護人　陳峰富律師
　　　　　　　　郭宏義律師
　　上　訴　人　曹耿星
右上訴人等因偽造文書案件，不服台灣高等法院中華民國八十五年四月十六日第二審
更審判決（八十四年度上更(一)字第七四八號，起訴案號：台灣台北地方法院檢察署八
十二年度偵字第二八七九九號），提起上訴，本院判決如左：
    主  文
上訴駁回。
    理  由
按刑事訴訟法第三百七十七條規定，上訴於第三審法院，非以判決違背法令為理由，
不得為之。是提起第三審上訴，應以原判決違背法令為理由，係屬法定要件。如果上
訴理由狀並未依據卷內訴訟資料，具體指摘原判決不適用何種法則或如何適用不當，
或所指摘原判決違法情事，顯與法律規定得為第三審上訴理由之違法情形，不相適合
時，均應認其上訴為違背法律上之程式，予以駁回。本件上訴意旨略稱：(一)告訴人蘇
賢榮係甲○○胞弟，蘇賢榮曾因概括授權甲○○，而為永泰廣告有限公司（以下簡稱
永泰公司）之資金調度，並授權永泰公司使用其印章。甲○○基於掌管職權範圍內，
為謀永泰公司金錢融通，而依規定合法取用蘇賢榮印章，向銀行借款，不得謂為無權
製作。原審遽以偽造文書罪論科，自屬違背法令。(二)證人連福亭係華南銀行城東分行
為本件借款最初保證書上之經辦人，早經退休，又未參與本件訟爭借據所本之債務，
居於銀行之立場為證。原審對其有利於上訴人等之證言，以不足採信等詞，遽為上訴
人等不利之認定，亦屬違背法令。(三)蘇賢榮自稱於民國六十六年間替上訴人等經營之
永泰公司向華南銀行城東分行借款新台幣（下同）二十萬元之連帶保證人。然卷內並
無蘇賢榮所指二十萬元之借款約定書或保證書。原審以蘇賢榮片面指陳其保證債務僅
為該二十萬元，而為上訴人等不利之認定，與卷證資料亦有不符，併屬違背法令。(四)
原審認定上訴人等為本件偽造文書罪之共同正犯。但上訴人等究有如何之犯意聯絡及
行為分擔，並未明確認定，在事實欄內詳予記載，亦未在判決理由內論證，難謂無理
由不備之違法。(五)本件借款係自六十六年起，每年均換單續借之借貸行為，而非事隔
十六年後之第二次借款，原審以非連續借款為由，遽為上訴人等不利之認定，亦非適
法。(六)縱上訴人等向華南銀行城東分行借款一千萬元，未經蘇賢榮之同意，先後在十
八張借據保證人欄下偽造蘇賢榮之簽名，既屬同一筆之借款行為，應屬單純一罪，原
審以連續犯論科，亦有可議等語。
惟查證據之取捨及其證明力之判斷，屬於事實審法院自由裁量之職權，苟其所為之判
斷，並不違背經驗法則或論理法則，即不能任意指為違背法令。又認定犯罪事實所憑
之證據，並不以直接證據為限，間接證據亦包括在內。審理事實之法院，綜合卷內之
直接、間接證據，本於推理作用，於通常一般之人均不致有所懷疑，得確信其為真實
之程度者，即非不得據之為有罪之認定。原審認定上訴人甲○○、曹耿星有原判決事
實欄所記載之犯行，係綜合蘇賢榮之指訴、證人張進福、蘇賢安、曹麗玉、蘇慈祥之
證述，又有偽造之借據影本十八張、錄音帶一捲附卷可稽。而甲○○除否認偽造借據
外，餘均供認不諱。再華南銀行訴請蘇賢榮因簽具本件借據，履行保證義務之訴，業
經台灣台北地方法院以華南銀行十六年後未對保，尚以約定書等為據，請求蘇賢榮清
償債務，違背誠信原則，而為華南銀行敗訴之判決，有該院八十三年度重訴字第二四
九號民事判決附卷足按。參酌甲○○與蘇賢榮係姊弟關係，蘇賢榮雖知甲○○持有其
印章，但於七十一年五月退股後，與永泰公司已無任何關係，不虞甲○○另作他用，
任由甲○○持有其印章而不索回，亦為人之常情。事隔十餘年甲○○將蘇賢榮印章用
於金額高達一千萬元之借據上，上訴人等辯稱經蘇賢榮之概括授權，即難採信。永泰
公司自六十年六月十六日成立伊始，曹耿星即為永泰公司執行業務股東或董事，永泰
公司以系爭借據舉債高達一千萬元，為公司負責人之曹耿星竟辯稱不知情，誰能置信
。上訴人等係夫妻，就此鉅額舉債，事前必有商議，則上訴人等共同偽造文書之犯行
，堪以認定等證據，予以取捨判斷，認定上訴人等成立刑法第二百十六條、第二百十
條之罪，因而撤銷第一審諭知上訴人等無罪之判決，改判論處上訴人等共同連續行使
偽造私文書，足以生損害於他人罪刑，已詳其所憑之證據及認定之理由，並指駁說
明上訴人等否認犯罪之各項辯解，何以不足取，以及上訴人等聲請調閱民事案卷，亦
無必要甚詳。所為論斷，均有卷存證據資料，可資覆按，其法則適用亦屬正當。從形
式上觀察，並無違背法令情形存在。上訴意旨對原判決本於證據所為之事實認定，未
依據卷內訴訟資料具體予以指摘其究竟違背如何之經驗法則或論理法則，徒憑己見，
空言主張獲蘇賢榮之概括授權行事，不成立犯罪云云。對事實審法院取捨證據與自由
判斷證據證明力之職權行使，以及與罪名成立無關之枝節問題暨原判決已有說明之事
項，漫指其為違法，再為單純事實上之爭執，自非適法之第三審上訴理由。是上訴意
旨所指摘原判決違法情事，依上開說明，即與法律規定得為第三審上訴理由之違法情
形，不相適合。其上訴為違背法律上之程式，應予駁回。
據上論結，應依刑事訴訟法第三百九十五條前段，判決如主文。
中      華      民      國    八十六    年      四      月     二十四   日
                              最高法院刑事第八庭
                                  審判長法官  紀  俊  乾
                                        法官  楊  商  江
                                        法官  黃  正  興
                                        法官  丁  錦  清
                                        法官  賴  忠  星
      右正本證明與原本無異
                                              書  記  官
中      華      民      國    八十六    年      四      月     三十     日
